【裁判字號】    99,事聲,31
【裁判日期】    990623
【裁判案由】    聲明異議(消債)
【裁判全文】
臺灣基隆地方法院民事裁定              99年度事聲字第31號
異  議  人
即  債權人  國泰世華商業銀行股份有限公司
法定代理人  乙○○
代  理  人  丙○○
異  議  人
即  債權人  萬泰商業銀行股份有限公司
法定代理人  丁○○
相  對  人
即  債務人  甲○○○
上列異議人對本院民事執行處司法事務官於民國99年5月5日所為
98年度執消債更字第2 號認可更生方案之裁定聲明異議，本院裁
定如下：
    主  文
異議駁回。
    理  由
一、按關於更生或清算之程序，除本條例別有規定外，準用民事
    訴訟法之規定，消費者債務清理條例（下稱消債條例）第15
    條定有明文。次按當事人對於司法事務官處理事件所為之終
    局處分，得於處分送達後10日之不變期間內，以書狀向司法
    事務官提出異議。司法事務官認前項異議有理由時，應另為
    適當之處分；認異議為無理由者，應送請法院裁定之。法院
    認第1 項之異議為有理由時，應為適當之裁定；認異議為無
    理由者，應以裁定駁回之，民事訴訟法第240條之4第1至3項
    亦定有明文。又債務人有薪資、執行業務所得或其他固定收
    入，法院認更生方案之條件公允者，得不經債權人會議可決
    ，逕依債務人之聲請或依職權以裁定認可更生方案。而法院
    為認可之裁定時，因更生方案履行之必要，對於債務人在未
    依更生條件全部履行完畢前之生活程度，得為相當之限制，
    復分別為消債條例第64條第1項及第62條第2項所明定。
二、本件各債權人之異議意旨略以：
  (一)國泰世華商業銀行股份有限公司：為避免債務人日後未依約
    履行更生方案時，債權人依法行使權利所衍生之問題，請本
    院於裁定內加註：「倘任一期款項未依約履行，視為喪失期
    限利益，縱其他期數未屆清償期，仍視為全部到期。」等語
    。爰聲明異議，請求廢棄原裁定。
  (二)萬泰商業銀行股份有限公司：債務人名下現仍保有一不動產
    ，經鑑價後尚有新臺幣（下同）189 萬元之價值，若扣除房
    貸抵押債權約145萬元，房屋尚有44 萬元之剩餘價值，可作
    為無擔保欠款之還款來源，出售房產後絕對有利於債務人清
    償債務，並將無擔保欠款大幅降低為115萬元，倘以債務人8
    年可清償96 萬元計算，其已能清償無擔保債務之76%；況人
    民居住並不以自有住宅為必要，租屋亦為社會經濟狀況無力
    負擔購屋之人居住方式，租屋毋寧是自認經濟負擔沉重人減
    輕經濟壓力的另一種生活方式。另債務人目前仍擁有自用小
    客車作為代步之用，其生活明顯優於一般大眾生活而屬寬逸
    ，原審率以認可債務人之更生方案，實嫌草率而難以令人信
    服，為此特於法定期間內具狀向本院提出異議，爰請本院重
    為裁定，以維權益等語。
三、經查：
  (一)本件相對人聲請更生，前經本院以97年度消債更字第229 號
    民事裁定開始更生程序在案，有上開裁定在卷可稽。相對人
    以每月2 萬元作為履行期間之預估薪資收入。本院司法事務
    官參酌相對人之工作情形，經扣除生活必要費用後，提出每
    月為1期，每期清償1萬元，清償期8年，共96 期，總清償金
    額96萬元，清償成數為56.44%之更生方案，並由相對人現任
    職於中國信託商業銀行股份有限公司之長子尤志平擔任更生
    方案之保證人以確保更生方案於履行期間皆能按期履行，經
    衡尚稱公允、適當、可行。
  (二)聲明異議人即債權人國泰世華商業銀行股份有限公司雖指原
    裁定應加註：「倘任一期款項未依約履行，視為喪失期限利
    益，縱其他期數未屆清償期，仍視為全部到期。」之文字云
    云。然觀諸消債條例並無準用民法第318 條之規定；又更生
    方案之裁定與民法第318 條法院分期給付之判決性質上並不
    相同，如債務人發生未依更生方案履行之情形，消債條例除
    定有債權人得以之為執行名義，聲請對債務人為強制執行之
    規定外（消債條例第74條第1 項前段參照），債權人聲請對
    債務人強制執行時，法院得依債務人之聲請或依職權裁定開
    始清算程序（消債條例第74條第2 項參照），此乃因消債條
    例之規範目的在使債務人有重建復甦之機會，如債務人未依
    更生方案履行者，消債條例第74條賦與債權人以該更生方案
    及法院認可裁定為執行名義之權利，或經開始清算程序後，
    法院依消債條例第133 條規定情形，裁定債務人不免責，故
    亦應無類推適用民法第318 條之餘地，是債務人與債權人間
    未達成「倘任一期款項未依約履行，視為喪失期限利益，縱
    其他期數未屆清償期，仍視為全部到期。」之約定，司法事
    務官未於更生方案記載此段文字，自難認該認可裁定有何違
    法之處。
  (三)聲明異議人即債權人萬泰商業銀行股份有限公司則主張債務
    人名下仍有不動產1筆，經評估市價約值189萬元，扣除債務
    人現欠有擔保債務總額145萬元，尚有44 萬元之處分利益，
    且債務人至今尚以自用小客車代步，生活較一般人為寬逸云
    云。惟查，衡諸法院拍賣實務，拍定價格常有折價情形，於
    扣除土地增值稅款、房屋貸款債權後是否有剩餘，並高於前
    述44萬元可分配金額尚在未定之天，則該不動產經由拍賣變
    價對於清償無擔保債權人等債權自難認有實益；又如債務人
    將不動產變價出售後，勢必需租屋居住，惟現今房貸利率甚
    低，租屋成本非必低於購屋貸款成本，如債務人以最低生活
    費範圍內之資金運用可負擔房貸成本，即難謂其有何不當，
    故本院認為債務人保留名下之不動產應無礙於其所提更生方
    案之公允性。至於債務人現仍以自用小客車代步乙節，經查
    債務人所有之自用小客車係2003年出廠、排氣量1597CC之日
    產汽車，早逾財政部規定之耐用年限，殘餘價值並不高，再
    者，債務人每月所預留之必要生活費用，與內政部社會司所
    公佈之99年度每人每月最低生活費用相當，是若債務人能有
    效運用該金額而未有額外支出，自無不許之理。
四、綜上所述，本件司法事務官所認可之更生方案，經審酌債務
    人生活必要支出之項目、程度及其金額後，應認其條件尚屬
    公允、適當、可行。此外，復查無債務人有消債條例第63條
    或第64條第2 項所定不應認可之消極事由存在，乃逕依消債
    條例第64條第1 項裁定予以認可債務人所提更生方案，並依
    消債條例第62條第2 項酌定其生活限制，經核並無不合。準
    此，異議人之異議為無理由，應予駁回。
五、依消費者債務清理條例第15條、民事訴訟法第240條之4 第3
    項裁定如主文。
中    華    民    國    99    年    6    月    23     日
                  民事庭法  官  林淑鳳
上為正本係照原本作成
如不服本裁定，應於裁定送達後10日內，以書狀向本院提出抗告
，並繳納抗告費新臺幣1,000元。
中    華    民    國    99    年    6    月    23     日
                        書記官  王鵬勝

司法院資訊處製作；財團法人民間司法改革基金會備份。
